【裁判字號】    91,上訴,3814
【裁判日期】    920530
【裁判案由】    懲治走私條例
【裁判全文】
臺灣高等法院刑事判決                          九十一年度上訴字第三八一四號
    上  訴  人
    即  被  告  戊○○
                丙○○
                丁○○
                庚  ○
    右四人共同
    選任辯護人  黃國郎律師
                劉承斌律師
右上訴人因懲治走私條例等案件，不服臺灣新竹地方法院九十一年度訴字第六八號，
中華民國九十一年十月三十日第一審判決（起訴案號：臺灣新竹地方法院檢察署九十
年度偵字第六０四０號）提起上訴，本院判決如左：
    主  文
原判決撤銷。
戊○○共同私運管制物品進口逾公告數額，處有期徒刑拾月，緩刑肆年。
丙○○共同私運管制物品進口逾公告數額，處有期徒刑柒月，緩刑肆年。
丁○○共同私運管制物品進口逾公告數額，處有期徒刑柒月，緩刑肆年。
庚○共同私運管制物品進口逾公告數額，處有期徒刑柒月，緩刑肆年。
    事  實
一、戊○○係「勝明祥三六號」漁船（統一編號ＣＴ四︱○○一四六六號；船主為彭
    瑞增，為戊○○之弟，於案發前之九十年九月二十日已歿）船長，僱用丙○○（
    曾於七十八年間犯有懲治走私條例罪案件，經臺灣新竹地方法院於七十八年十二
    月五日判處有期徒刑六月，緩刑三年，於七十八年十二月二十九日確定；嗣於緩
    刑期間內未再犯罪，其刑之宣告失其效力）、丁○○（於七十八年間曾犯有國家
    安全法案件，經臺灣新竹地方法院於七十八年九月二十九日判處有期徒刑三月，
    緩刑二年，於七十八年十二月二十四日確定；嗣於緩刑期間內未再犯罪，其刑之
    宣告失其效力）及庚○（曾於七十八年間犯有懲治走私條例罪案件，經臺灣新竹
    地方法院於七十九年三月七日判處有期徒刑六月，緩刑三年，嗣經確定；於緩刑
    期間內未再犯罪，其刑之宣告失其效力）三人，分由丙○○擔任執機員，丁○○
    及庚○擔任船員；詎戊○○為「勝明祥三六號」漁船之船長與丙○○、丁○○及
    庚○等船員基於共同未經許可出境、未經許可駕駛中華民國船舶航行至大陸地區
    及私運管制物品進口之犯意聯絡，共同駕駛「勝明祥三六號」漁船，未經主管機
    關許可，亦未依國家安全法第三條第一項規定，人民入出境，應向內政部警政署
    入出境管理局申請許可，未經許可不得入出境之規定，竟於民國九十年十月六日
    凌晨一時四十五分許，由台灣地區新竹漁港報關出海，出海後於九十年十月七日
    中午直航至大陸地區福建省長樂市松下港並靠港修理漁船，嗣於該地區停留三日
    後，隨後於同年十月十日共同向當地某不詳姓名之成年漁工，以不詳價格販入如
    附表所示由大陸地區運出逾公告數額之管制物品（物品種類、重量及完稅價格均
    詳載於附表所示，合計完稅價格新臺幣「下同」三十三萬五千四百九十八元），
    隨後共同將前揭管制物品搬上「勝明祥三六號」漁船，並藏置於船艙內。嗣於九
    十年十月十一日（起訴書誤載為十六日）十六時四十分許，戊○○等四人共同駕
    駛該漁船報關而將前開自大陸地區運出逾公告數額即總重量一千公斤暨完稅價格
    已逾公告數額十萬元之管制物品私運進入己○○○○○○○，經警於安檢站內執
    行登檢時在該漁船上查獲，並扣得戊○○、丙○○、丁○○及庚○等人共同因私
    運管制物品進口逾公告數額所得如附表所示之走私物品及非供本件走私犯罪所用
    之現款新臺幣（下同）五百八十一萬六千元等物。
二、案經行政院海岸巡防署海洋巡防總局第十二海巡隊報請臺灣新竹地方法院檢察署
    檢察官偵查起訴。
    理  由
一、右揭事實業據被告丙○○於海岸巡防署海洋巡防總局第十二海巡隊（即新竹海巡
    隊）訊問時供稱：「我只買了水蜜桃和梨子，合起來共一箱，價格是人民幣伍拾
    元。、、、我是向大陸木船買的。」，「（大陸木船船名為何？其他物品是誰購
    買的？）我不知道船名，其他是誰買的我不知道，那是分批購買的。」（偵查卷
    第九頁背面）；同案被告丁○○於新竹海巡隊訊問時亦供稱：「本次所捕獲的魚
    ，沒有用到起網機。」、「（你們此次有無進入大陸地區？）有，我們是去大陸
    福建省松下港．．．因為我們的船壞掉了，在那邊靠港修理，及船長接洽當地漁
    工將分裝好的魚貨裝入勝明祥三十六號漁船。」等語明確（偵查卷第一三頁背面
    ）；同案被告庚○於新竹海巡隊訊問時亦供稱：「（你們出港後有無作業捕魚？
    在何處？）我們出港後就直接到大陸的自由島，等大陸漁船送魚貨來，我們並沒
    有作業捕魚．．．自由島是我們漁民自己稱呼的，、、、那裡是大陸所管轄的，
    屬於福建平潭的地方。」、「（此次查獲的物品有哪些？從何而來？）有現金約
    六百萬元、水蜜桃、大陸梨、羊奶頭及豬腰等，、、、。那些農產品是我們在自
    由島買的。」、「（另有查獲蒜頭、香菇、豆皮等產品是從何處買來？）也都是
    由大陸漁船送來的。」、「（你們於自由島共向大陸漁船接駁幾次魚貨？種類為
    何？數量為何？）我們共向大陸漁船接駁三次魚貨，種類很多種，數量約有七、
    八噸。」、「（大陸漁船船名為何？由何人聯絡大陸貨主？）是大陸的木船，船
    名我不清楚。聯絡的事情都是由船長戊○○負責，有時候用行動電話聯絡，有時
    候用無線電聯絡。」、「（你們於大陸是如何接駁漁貨？何人負責搬運？）大陸
    漁船靠近我們的船後，大陸工人會搬到我們船上。我們幾人再將漁貨般入漁艙內
    ，有時候大陸工人也會到我們船上幫忙裝入艙內。」等語綦詳（偵查卷第一六頁
    至第十七頁）。
二、 經查自船上扣得之物品種類觀之，有水梨、水蜜桃等水果、羊奶頭、蒜頭、豆
     皮、香菇等農產品及魚貨等等，其種類繁多，且除約扣案之八噸魚貨外，其餘
     皆為陸上食材，被告戊○○等四人雖辯稱是渠等四人要在海上食用，亦因為貪
     便宜，故一次買多一點云云；然上開物品種類繁雜，且數量均屬龐大，其中如
     羊奶頭、蒜頭、香菇等物，即使為供食用，亦不可能耗需如此龐大，且四人在
     海上之捕魚生活，應以民生食用品為主，如何會事先購買上述非足供飽食之食
     品？且難以想像上述食品如何能混合烹煮以供食用？況且，被告等又如何能預
     期下次何時會再度出海？需要多少食材？再查，當時現金、羊奶頭及水果等係
     放在一個夾層中，該夾層係在日用油櫃和置物櫃中間，警員用十字起子，將兩
     櫃中間木板上的四個螺絲卸下，再拿下木板，就發現該夾層，當時要將木板卸
     下時，戊○○還要求不要辦理等情，亦據證人即查獲警員楊誠輝及林重德分別
     於原審調查時證述在卷（原審卷第七十七頁至第八十二頁）；則羊奶頭及水果
     等如果真係被告等於出港前所買得，作為渠等在出海工作時之食材，又何需特
     意放置在必須使用起子方能卸下螺絲，再取下木板，而屬隱密處所之夾層中？
三、被告戊○○雖於原審調查時供稱，當時是用下網方式捕魚，是流刺網，下網後，
    魚會卡在網上的刺，而不是拖網的方式等語（原審卷第一○三頁）；被告丁○○
    於警訊時供稱：我們是攜帶玻璃絲三層網，大約十幾件云云（偵查卷第一二頁背
    面）；，另被告丙○○於警訊時供稱：總共捕了四次魚云云（偵查卷第十頁）。
    惟查：依被告丙○○及丁○○於警訊時所言上情，渠等攜帶玻璃絲三層網總共捕
    四次魚，是不可能捕獲扣案之八噸魚貨。又本案有關之漁獲物，其漁法分別為：
    加臘，以底刺網、底延繩釣及岩礁一支釣等捕獲之；黃花，大多以底拖網捕獲之
    ；白口，大多以底拖網捕獲之；白鯧，大多以底拖網捕獲之；土托，大多以流刺
    網捕獲之；沙魚，以延繩釣、流刺網及底拖網可捕獲；市（截）仔；大多以底拖
    網捕獲之等情，有行政院農業委員會水產試驗所九十一年四月二十六日農水試漁
    字第○九一二二○一六一四號函一份在卷足參（原審卷第七四頁至第七五頁）。
    而查獲時船尾處有三、四張網，那種網不是一般拖網，沒有底部，是平面的網，
    是可以浮在海面上的網，放在海裡後，魚游過去會卡在網上，之後把網子拿起來
    ，而以此方式捕魚等情，亦據證人即查獲警員楊誠輝於原審調查時證述在卷（原
    審卷第八二頁），足徵就被告等所言之捕魚方式及所使用之網具，扣案之魚貨實
    不可能為渠等所捕獲至明。況且，上揭魚貨於查獲時已按種類、大小分裝在保麗
    龍箱內，且有編號，箱內有碎冰，箱上還有註記魚的名稱；惟就一般而言，漁民
    在海上捕得魚後，是將魚按照種類裝在有碎冰的塑膠桶內，只會按照魚的種類分
    裝，不會分大小等情，亦據證人楊誠輝於原審調查時證述明確（原審卷第八○頁
    至第八一頁）。況且被告戊○○於原審調查時亦自承：出海前並無人預定要甚麼
    魚等情（原審卷第一○一頁）。惟查扣案魚貨確已按種類、大小分裝在保麗龍箱
    內，且有編號，箱內有碎冰，箱上還有註記魚的名稱；並且裝箱整齊等情，此有
    上開漁貨以保麗龍箱裝之照片在卷可稽（偵查卷第八二頁）。參以被告戊○○於
    本院審理時原先供稱，渠等漁船有靠到大陸福建省松下港修理漁船，並有在港口
    購買漁貨等語在卷，其餘被告丁○○、丙○○及庚○等人於本院審理時亦均表示
    無意見。而被告戊○○於本院審理時繼則供稱，渠等漁船於九十年十月六日出發
    ，七日中午到達福建省松下港，在同年的十月十日在松下港購買漁貨後，當日即
    返回新竹等語在卷（本院卷第八八頁、九二頁至第九三頁）。故由被告戊○○上
    開供詞，更足證明上揭魚貨並非被告等所捕得，而係向大陸漁民所購得至明。觀
    諸該附表所示之貨品均被整齊放置或裝箱，裝魚貨之箱子上尚有魚之名稱，足見
    被告戊○○、丁○○、丙○○及庚○等人於渠等之「勝明祥三六號」漁船所查獲
    如附表之漁貨與農產品等物確實係於如事實欄第一項所述之大陸地區福建省長樂
    市松下港以不詳價格向當地不詳姓名之成年漁工所購買至明。
四、此外，並有行政院海岸巡防署海洋巡防總局檢查記錄表、機漁船（含船員）進出
    港檢查表、臺灣省政府漁業執照、漁船資料、漁港檢查駐在所簽證、漁船進出港
    申請書、扣押物品清單、現場照片八幀及被告戊○○所書寫其上內容為「老彭付
    老高魚款：２４９６」之紙條一張、扣案物品照片三十一幀及財政部台北關稅局
    點收移交緝獲走私物品運輸工具扣押收據二紙、行政院農業委員會委託雲林縣農
    會提領各機關部隊移交緝獲走私物品收據二紙各在卷可稽（查卷第二二頁至第二
    七頁、四五頁至第五一頁、七○頁至第八六頁）；並有如附表所示之物品扣案足
    證（其中附表編號八至一四漁貨經拍賣後，扣除管理費、冷藏費、保麗龍處理費
    及運費等，實際拍賣所得價額為二十六萬二千一百七十七元；此有新竹漁市場拍
    賣計價單二紙及漁貨拍賣金收據一紙各在卷足憑，見偵查卷第一○一頁至第一○
    二頁；第五一頁背面黃色收據，贓款字第９０００００９６號）。
五、按自大陸地區私運物品進入臺灣地區，以私運物品進口論，適用懲治走私條例規
    定處斷，該懲治走私條例第十二條定有明文。而自淪陷區私運物品進入本國自由
    地區．．．，其所私運之物品，以管制物品論，除屬於甲項及乙項之物品不限數
    額外，其餘以私運一項或數項，其總額由海關比照緝獲時之完稅價格計算，超過
    新臺幣拾萬元或重量達一千公斤者，以管制進出口物品論，行政院依懲治走私條
    例規定公告管制物品項目及其數額丁項定有明文。經查：本件被告戊○○、丁○○、丙○○及庚○等共同自淪陷區即大陸地區私運進入臺灣地區之如附表所示之
    物品，顯已逾行政院依懲治走私條例第二條第四項公告管制物品項目及其數額丁
    類之管制數額重量一千公斤；又上開農產品與漁貨其完稅價格分別為豬腎九百十
    元、梨子一千九百七十六元、水蜜桃一千一百零二元、羊奶頭（中藥材）三千七
    百元、蘋果三十二元、蒜頭八十元、香菇五百三十四元、豆皮六十四點九元、加
    臘魚三萬三千三百九十元、黃花魚二十七萬九千八百九十七點六元、白口魚三千
    一百七十四元、白鯧魚九百元、土托魚五千三百零四元、沙魚二千七百四十四元
    、市（截）仔一千六百九十元，合計完稅價格總額為三十三萬五千四百九十八元
    等情，有財政部台北關稅局九十年十二月二十六日北普法字第九○一○七五一四
    號函一份在卷足憑（偵查卷第一○八頁），顯已逾行政院依懲治走私條例第二條
    第四項公告管制物品項目及其數額丙項之管制完稅價格十萬元亦明。
六、又被告丁○○、丙○○及庚○等人於警訊中之供述均是於自由意識下所陳述，並
    有錄音等情，業據負責製作警詢筆錄之海巡隊隊員乙○○、王子健、甲○○三人
    於本院調查時證述在卷（本院卷第五一頁至第五五頁）；且本件被告丁○○於新
    竹海巡隊訊問時確有供稱：「本次所捕獲的魚，沒有用到起網機。」，「（你們
    此次有無進入大陸地區？）有，我們是去大陸福建省松下港‧‧‧因為我們的船
    壞掉了，在那邊靠港修理，及船長接洽當地漁工將分裝好的魚貨裝入勝明祥三十
    六號漁船。」等語，亦經原審於審理時當庭播放錄音帶明確，並有勘驗筆錄在卷
    可稽（原審卷第一三八頁至第一三九頁）。由此可見，被告丁○○、丙○○及庚○等人於警訊中均自白上開如附表所示之物品係至大陸地區福建省長樂市松下港
    向不詳姓名之漁工所購買等情應屬可採；佐以同案被告戊○○於本院審理時亦供
    承，渠等漁船有靠到大陸福建省松下港修理漁船，並有在港口購買漁貨及渠等漁
    船係於九十年十月六日出發，七日中午到達福建省松下港，在同年的十月十日在
    松下港購買漁貨後，當日即返回新竹等語明確，已如前述（見本判決理由欄第三
    段）。可見本件被告戊○○等四人未經許可出境、未經許可駕駛中華民國船舶航
    行至大陸地區罪及自淪陷區即大陸地區私運管制物品進入本國自由地區等犯行，
    事證均已明確，應堪認定。被告四人於本院調查時雖均否認犯行，嗣於本院審理
    時，僅供承如附表編號八至十四所示之漁貨係於前開大陸地區福建省松下港港口
    所購買，其餘物品均係購自台灣本島云云，核屬卸責之詞，不足採信，併此敘明
    。
七、按大陸地區生產之物品係管制進口物品，為懲治走私條例公告管制物品項目及其
    數額丙項第四款所定之管制物品。又行政院雖已於九十年十一月二十九日，以臺
    九十財字第○六六五八九號函令公告刪除「管制物品項目及其數額」之丙項第四
    款及丁項，惟按刑法第二條所謂之「法律」變更及刑事訴訟法第三百零二條第四
    款所謂犯罪後之「法律」，均係指有關刑罰之法律變更而言，刑罰法令以外之法
    律變更及事實變更，均非此之法律變更，自無上開刑事法規之適用。行政院關於
    管制物品之變更公告，屬行政上為適應當時情形所為之事實變更，並非有關刑罰
    之法律有所變更，是其效力自僅及於公告以後之行為，而無溯及既往之效力，從
    而被告於變更公告以前之前開時點私運大陸地區產製品進口逾公告數額之行為，
    自仍有懲治走私條例第二條第一項規定之適用（司法院大法官解釋第一○三號可
    資參照），自甚明確。再被告四人於犯罪行為後，懲治走私條例第二條第一項業
    於九十一年六月二十六日修正公佈，於同年月二十八日生效，修正後之第二條第
    一項規定：「私運管制物品進口、出口逾公告數額者，處七年以下有期徒刑，得
    併科新臺幣三百萬元以下罰金」，於比較新舊法結果，以修正前之舊法（處七年
    以下有期徒刑，得併科新臺幣二十萬元以下罰金）較有利於被告，應依刑法第二
    條第一項後段規定，適用裁判前舊法即行為時修正前之懲治走私條例第二條第一
    項之規定。又自大陸地區私運物品進入臺灣地區，以私運物品進口論，適用本條
    例規定處斷，懲治走私條例第十二條定有明文。被告戊○○、丙○○與丁○○及
    庚○等四人自前開大陸福建省長樂市松下港地區私運如附表所示之管制物品進入
    臺灣地區，依懲治走私條例第十二條規定，核被告戊○○、丙○○與丁○○及庚○等四人所為係均犯懲治走私條例第二條第一項之私運管制物品進口罪。又人民
    入出境，應向內政部警政署入出境管理局申請許可，未經許可者，不得入出境，
    國家安全法第三條第一項著明文；違反上開規定者，國家安全法第六條第一項定
    有處罰罰則。又中華民國船舶，非經主管機關許可不得航行至大陸地區，臺灣地
    區與大陸地區人民關係條例第二十八條第一項定有明文。如中華民國船舶船長違
    反上開規定者，亦有處罰之規定，同條例第八十條第一項前段定有明文。查被告
    戊○○係「勝明祥三六號」漁船（統一編號ＣＴ四—○○一四六六號）船長，除
    據被告戊○○供承在卷外，並有上開漁船船員手冊、漁船進出港申請書、臺灣省
    政府漁業執照各在卷足憑（偵查卷第一八頁、二十六頁、二十七頁）；又被告丙○○與丁○○及庚○等三人分別為「勝明祥三六號」漁船執機員及船員，亦據被
    告丙○○等三人供承在卷，復有前揭漁船船員手冊、漁船進出港申請書、臺灣省
    政府漁業執照各在卷可證（偵查卷第一八頁、二十六頁、二十七頁）。被告戊○○為「勝明祥三六號」漁船船長；另被告丙○○與丁○○及庚○等人分別為漁船
    執機員與船員，該等三人雖非船長因與具有船長身分之被告戊○○，均未經主管
    機關許可，共同駕駛前開「勝明祥三六號」漁船直航至大陸福建省長樂市松下港
    地區，核被告戊○○、丙○○與丁○○及庚○等人均係違反國家安全法第三條第
    一項、臺灣地區與大陸地區人民關係條例第二十八條第一項之規定，均應依犯國
    家安全法第六條第一項、臺灣地區與大陸地區人民關係條例第八十條第一項前段
    規定處罰。被告戊○○、丙○○與丁○○及庚○等四人就所犯前揭未經許可出境
    、未經許可駕駛中華民國船舶航行至大陸地區罪及私運管制物品進口罪等三罪，
    互有犯意聯絡及行為分擔，應論以共同正犯；被告丙○○與丁○○及庚○等三人
    共同所犯前開違反臺灣地區與大陸地區人民關係條例第八十條第一項前段未經許
    可駕駛中華民國船舶航行至大陸地區罪之規定，渠等三人雖無船長之身分關係，
    惟因與具有船長身分之被告戊○○共同實施，違反上開人民關係條例第二十八條
    第一項之規定，仍應以共犯論。又被告戊○○、丙○○與丁○○及庚○等四人就
    所犯前開三罪間，均有方法結果之牽連關係，應從一重之私運管制物品進口罪處
    斷。公訴人起訴書犯罪事實雖未論及本判決事實欄第一項所述之未經許可出境、
    未經許可駕駛中華民國船舶航行至大陸地區等事實，惟註漏未論及未經許可出境
    、未經許可駕駛中華民國船舶航行至大陸地區罪等，因與前開已起訴之私運管制
    物品進口罪犯行部分，互有方法結果之牽連關係，屬於裁判上一罪關係，本院自
    得併與審判，合併敘明。
八、對於被告上訴與原審判決之判斷：經查本件被告戊○○、丙○○與丁○○及庚○
    等四人所犯上開私運管制物品進口罪等犯行，事證明確，已如上述；故被告及渠
    等辯護人提起上訴，否認犯行，自不足採。原審以被告四人事證明確，對於被告
    論罪科刑，固非無見。惟查：１、本件被告四人係九十年十月六日凌晨一時四十
    五分許，由台灣地區新竹漁港報關出海，出海後於九十年十月七日中午直航至大
    陸地區福建省長樂市松下港並靠港修理漁船，嗣於該地區停留三日後，隨後於同
    年十月十日共同向當地某不詳姓名之成年漁工，以不詳價格販入如附表所示由大
    陸地區運出逾公告數額之管制物品，隨後共同將前揭管制物品搬上「勝明祥三六
    號」漁船，並藏置於船艙內等情，已分據被告丙○○與丁○○及庚○等三人於警
    訊中供承明確，並據被告戊○○於本院審理時供承在卷，均已如本判決事實與理
    由詳述，復有機漁船（含船員）進出港檢查表在卷可稽（偵查卷第二五頁）。原
    判決事實則認定「於民國九十年十月六日凌晨一時四十分許，由新竹漁港報關出
    海」，時間點尚有誤差。並認「出海後於不詳時間在新竹外海某處海域上，共同
    向籍屬大陸某不詳船名漁船上之不詳姓名、年籍之年滿十八歲者數人，以不詳價
    格販入如附表所示由大陸地區運出逾公告數額之管制物品」等情，而未明確認定
    如本判決事實欄所述之「於九十年十月七日中午直航至大陸地區福建省長樂市松
    下港地區」，並於「同（九十）年十月十日共同向當地某不詳姓名之成年漁工，
    以不詳價格販入如附表所示由大陸地區運出逾公告數額之管制物品」，故原判決
    有關前揭時間、地區及如何於大陸地區購買如附表所示由大陸地區運出逾公告數
    額之管制物品等之記載與敘述，均有疏漏。２、被告等四人係於嗣於九十年十月
    十一日（起訴書誤載為十六日）十六時四十分許，共同駕駛該漁船報關而將前開
    自大陸地區運出逾公告數額即總重量一千公斤暨完稅價格已逾公告數額十萬元之
    管制物品私運進入己○○○○○○○，經警於安檢站內執行登檢時在該漁船上查
    獲等情，此業據被告四人於警訊中供承明確；原判決竟記載為「於九十年十月十
    六日十六時四十分許，共同駕駛該漁船報關而將前開自大陸地區運出逾公告數額
    即總重量一千公斤暨完稅價格已逾公告數額十萬元之管制物品私運進入己○○○○○○○，為警於安檢站內查獲」，有關查獲之時間認定亦有誤會。３、有關被
    告戊○○為「勝明祥三六號」漁船船長，被告丙○○與丁○○及庚○等三人分別
    為「勝明祥三六號」漁船執機員及船員，被告等四人，未經主管機關許可，共同
    駕駛前開「勝明祥三六號」漁船直航至大陸福建省長樂市松下港地區等違反國家
    安全法未經許可出境、未經許可駕駛中華民國船舶航行至大陸地區等之事實，原
    判決均漏未詳細記載，理由亦未說明被告四人有違反國家安全法第三條第一項、
    臺灣地區與大陸地區人民關係條例第二十八條第一項之規定，併應依犯國家安全
    法第六條第一項、臺灣地區與大陸地區人民關係條例第八十條第一項規定處罰；
    且亦漏未就被告四人所違反之前開私運管制物品進口罪與被告四人所犯上開未經
    許可出境、未經許可駕駛中華民國船舶航行至大陸地區罪三罪間論以牽連關係，
    均有未洽。４、原判決漏未引用懲治走私條例第十二條，基於法律之適用，亦有
    違誤。原判決既有上開可議之處，顯屬無可維持，應由本院撤銷改判。爰審酌被
    告四人私運管制進口物品，影響政府對於管制物品進口之管理，且所走私之農產
    品未經檢疫，易引進難以預防之傳染病原，違害社會經濟、人民生命、身體之安
    全，又被告戊○○身為船長總理一切交易接洽，其餘被告三人為執機員及船員之
    身分，及被告等於犯後曾一再飾詞圖卸，惟渠等於本院審理時，則大都供承前開
    犯罪事實，犯後已有悔意，暨渠等之犯罪動機、手段、目的等一切情狀，分別量
    處如主文第二項至第五項所示之刑，以資懲儆。經查被告戊○○並無犯罪前科；
    其餘被告丙○○、丁○○及庚○等三人雖均有如事實欄所述之受徒刑之宣告而各
    經宣告緩刑，惟該被告三人於緩刑期滿渠等所受之宣告刑均未被撤銷，故渠等三
    人所受之宣告刑均有失其效力，與未受徒刑之宣告相同各等情，此分別有被告四
    人之本院被告全國前案紀錄表在卷可稽；被告四人均未曾受有期徒刑以上刑之宣
    告，被告戊○○之弟彭瑞增，為「勝明祥三六號」漁船之船主，業於案發前之九
    十年九月二十日因肝惡性腫瘤死亡，此有新竹市火葬許可證影本一紙在卷可證，
    被告戊○○之弟彭瑞增亡故後，遺留有幼女二人及幼子一人（分別為七十九年八
    月五日出生；八十一年十月三十一日生及八十三年七月五日出生），均賴被告戊○○幫忙撫育，此亦有彭瑞增全戶
    九九頁）；另被告丙○○罹患頸椎退化性脊椎炎、丁○○罹患慢性肝病、糖尿病
    ；被告庚○以討海維生仍須撫養家中子女四人各等情，此分別有醫院診斷證明書
    各在卷可憑（本院卷第一○三頁至第一○五頁）；被告四人經此偵審教訓，當知
    所警惕，日後應無再犯之虞，本院認被告四人所受如主文第二項至第五項之宣告
    刑，均以暫不執行為適當，爰均各諭知宣告緩刑四年，以期自新。
九、扣案如附表所示之走私物品漁貨與農產品等物，雖為被告等四人共犯所有，且係
    因本件共同犯罪所得之物，惟業經財政部台北關稅局為沒入處分，有台北關稅局
    九十一年一月二十一日九○丁字第二二九九號處分書在卷可稽（原審卷第三二頁
    ），故均毋庸為沒收之諭知。至扣案之現款五百八十一萬六千元部分，被告戊○○堅詞否認為走私所得或供為走私犯行所用之物，本院經查亦無其他積極證據足
    資認定上揭款項確係供被告戊○○與其餘被告三人供本件走私犯罪所用、所得或
    預備之物，因不能證明該款項與本案有關，爰不予宣告沒收，併此敘明。
據上論斷，應依刑事訴訟法第三百六十九條第一項前段、第三百六十四條、第二百九
十九條第一項前段，懲治走私條例第十二條、第二條第一項、第十一條、國家安全法
第六條第一項、臺灣地區與大陸地區人民關係條例第八十條第一項前段、刑法第十一
條前段、第二十八條、第三十一條第一項、第二條第一項但書，第五十五條、第七十
四條第一款，判決如主文。
本案經檢察官劉家芳到庭執行職務。
中      華      民      國    九十二    年      五      月     三十     日
                              臺灣高等法院刑事第二十三庭
                                  審判長法  官  黃  瑞  華
                                        法  官  宋      祺
                                        法  官  陳  坤  地
右正本證明與原本無異。
如不服本判決，應於收受送達後十日內向本院提出上訴書狀，其未敘述上訴之理由者
並得於提起上訴後十日內向本院補提理由書（均須按他造當事人之人數附繕本）。
                                        書記官  陳  建  邦
中      華      民      國    九十二    年      六      月     十一     日
附錄：本案論罪科刑法條全文
懲治走私條例第二條第一項（舊）
一、私運管制物品進口、出口逾公告數額者，處七年以下有期徒刑，得併科新臺幣二
    十萬元以下罰金。
二、國家安全法第六條。
三、臺灣地區與大陸地區人民關係條例第八十條。
附表：
┌──┬───────┬─────────┬──────────────┐
│編號│物品名稱      │重      量        │完 稅 價 格（新台幣）       │
├──┼───────┼─────────┼──────────────┤
│一  │梨子          │五十二公斤        │一千九百七十六元            │
├──┼───────┼─────────┼──────────────┤
│二  │水蜜桃        │二十九公斤        │一千一百零二元              │
├──┼───────┼─────────┼──────────────┤
│三  │蘋果          │一公斤            │三十二元                    │
├──┼───────┼─────────┼──────────────┤
│四  │羊奶頭        │七十四公斤        │三千七百元                  │
├──┼───────┼─────────┼──────────────┤
│五  │蒜頭          │五公斤            │八十元                      │
├──┼───────┼─────────┼──────────────┤
│六  │香菇          │三公斤            │五百三十四元                │
├──┼───────┼─────────┼──────────────┤
│七  │豆皮          │○‧八公斤        │六十四點九元                │
├──┼───────┼─────────┼──────────────┤
│八  │加臘          │四百二十公斤      │三萬三千三百九十元          │
├──┼───────┼─────────┼──────────────┤
│九  │黃花          │七千一百零四公斤  │二十七萬九千八百九十七點六元│
├──┼───────┼─────────┼──────────────┤
│十  │白口          │一百三十八公斤    │三千一百七十四元            │
├──┼───────┼─────────┼──────────────┤
│十一│白鯧          │六十公斤          │九百元                      │
├──┼───────┼─────────┼──────────────┤
│十二│土托          │一百二十公斤      │五千三百零四元              │
├──┼───────┼─────────┼──────────────┤
│十三│沙魚          │一百四十公斤      │二千七百四十四元            │
├──┼───────┼─────────┼──────────────┤
│十四│市（截）仔    │二十公斤          │一千六百九十元              │
├──┼───────┼─────────┼──────────────┤
│十五│豬腎          │十三公斤          │九百一十元                  │
└──┴───────┴─────────┴──────────────┘


司法院資訊處製作；財團法人民間司法改革基金會備份。
